【裁判字號】    98,訴,745
【裁判日期】    981119
【裁判案由】    偽造文書等
【裁判全文】
臺灣桃園地方法院刑事判決               98年度訴字第745號
公  訴  人  臺灣桃園地方法院檢察署檢察官
被      告  甲○○
上列被告因偽造文書等案件，經檢察官提起公訴（97年度偵字第
22582號），本院判決如下：
    主  文
甲○○行使偽造私文書，足以生損害於他人，處有期徒刑月，
如易科罰金，以新臺幣壹仟元折算壹日。又意圖為自己不法之所
有，而侵占對於業務上所持有之物，處有期徒刑陸月，如易科罰
金，以新臺幣壹仟元折算壹日。應執行有期徒刑捌月，如易科罰
金，以新臺幣壹仟元折算壹日。緩刑貳年，並應於判決確定之日
起個月內，向被害人公園藝術名門社區管理委員會支付新臺幣
陸萬元。
    事  實
一、甲○○自民國88年10月起至97年2 月間止，擔任址設桃園縣
    八德市○○○街62號至78號「公園藝術名門社區管理委員會
    」之主任委員，負責執行該社區區分所有權人會議決議事項
    及公寓大廈管理維護工作，為從事業務之人，詎其意圖為自
    己不法之所有，而基於行使偽造私文書及業務侵占之犯意，
    緣竟馭消防器材有限公司（下稱竟馭公司）前向公園藝術名
    門社區管理委員會承包「96年度消防安全設備檢修」工程，
    竟於96年10月10日，藉竟馭公司負責人丁○○向其請款時，
    明知該工程款祇新臺幣（下同）21萬元，卻向丁○○索取已
    蓋好「竟馭消防器材有限公司」圓戳章之空白收據，未得丁○○之同意或授權，於同月某日在其位在該社區○○○街76
    號住家內，私自於其上摘要欄填寫：「消防器材」、並在總
    價欄填寫「300,000 」後，偽造收據明細，持以向時任該社
    區管委會之財務委員乙○○據以行使，俟領得30萬元現款後
    ，卻祇開立2 紙支票共21萬元與丁○○，用以支付前開工程
    款，而將該差額9 萬元侵占入己。嗣因該社區管理委員會97
    年度主任委員交接，經繼任之丙○○與丁○○對帳後，始悉
    上情。
二、案經桃園縣政府警察局八德分局報請臺灣桃園地方法院檢察
    署檢察官偵查起訴。
    理  由
一、證據能力部分：
  (一)按被告之自白，非出於強暴、脅迫、利誘、詐欺、疲勞訊問
    、違法羈押或其他不正之方法，且與事實相符者，得為證據
    ；被告陳述其自白係出於不正之方法者，應先於其他事證而
    為調查，該自白如係經檢察官提出者，法院應命檢察官就自
    白之出於自由意志，指出證明之方法，刑事訴訟法第156 條
    第1項、第3項定有明文。準此，被告甲○○對檢察官所提其
    於警詢時、偵查中不利於己之供述（見臺灣桃園地方法院檢
    察署97年度偵字第22582 號偵查卷第4頁至第7頁、第93頁至
    第95頁），證據能力並無意見，復本院亦查無有何顯然不正
    之方法取得情事，而悖於其自由意志，是被告前開不利於己
    供述得為證據。
  (二)次按被告以外之人於審判外之陳述雖不符刑事訴訟法第 159
    條之1至之4規定，而經當事人於審判程序同意作為證據，法
    院審酌該言詞陳述或書面陳述作成時之情況，認為適當者，
    亦得為證據；當事人、代理人或辯護人於法院調查證據時，
    知有刑事訴訟法第159條第1項不得為證據之情形，而未於言
    詞辯論終結前聲明異議者，視為有前項之同意，同法第 159
    條之5 定有明文。又該條立法意旨在於傳聞證據未經當事人
    之反對詰問予以核實，原則上先予排除，惟若當事人已放棄
    反對詰問權，於審判程序中表明同意該等傳聞證據可作為證
    據；或於言詞辯論終結前未聲明異議，基於尊重當事人對傳
    聞證據之處分權，及證據資料愈豐富，愈有助於真實發見之
    理念，且強化言詞辯論主義，使訴訟程序得以順暢進行，上
    開傳聞證據亦均具有證據能力。準此，被告就檢察官提出之
    證人丁○○、丙○○於警詢時、偵查中之陳述（見同上偵查
    卷第9 頁至第11頁、第12頁至第15頁、第102頁至第103頁）
    ，均同意有證據能力，復本院認其作成之情形並無不當情形
    ，經審酌後認為適當，故渠等證人前開審判外之陳述亦得為
    證據。
  (三)另公園藝術名門社區管理委員會96年8 月、10月管理費收、
    支出明細表、97年第1 次臨時住戶大會會議紀錄，竟馭公司
    報價單據、收據明細、請款單，消防安全設備檢修申報書（
    見同上偵查卷第16頁至第24頁、第28頁至第31頁、第96頁至
    第99頁、第107頁至第114頁），皆屬文書證據，復與本案事
    實具有自然關聯性，亦無事證足認有違背法定程序或經偽造
    、變造所取得之情事，是均可認有證據能力。
二、訊據被告甲○○對上揭犯行坦承不諱，核與證人丁○○、丙○○於警詢時、偵查中證述情節相符（見臺灣桃園地方法院
    檢察署97年度偵字第22582號偵查卷第9頁至第11頁、第12頁
    至第15頁、第102頁至第103頁），復有公園藝術名門社區管
    理委員會96年8月、10月管理費收、支出明細表、97年第1次
    臨時住戶大會會議紀錄，竟馭公司報價單據、收據明細、請
    款單，消防安全設備檢修申報書等在卷可稽（見同上偵查卷
    第16頁至第24頁、第28頁至第31頁、第96頁至第99頁、第10
    7頁至第114頁），足徵被告任意性之自白，核與事實相符，
    應屬可信。是本件事證明確，被告犯行洵堪認定。
三、查被告甲○○自88年10月起至97年2 月間止，擔任公園藝術
    名門社區管理委員會之主任委員，負責執行該社區區分所有
    權人會議決議事項及公寓大廈管理維護工作，為從事業務之
    人，故核其所為，係犯刑法第216條、第210條之行使偽造私
    文書罪，及同法第336條第2項之業務侵占罪。又被告在竟馭
    公司空白收據上填載不實之摘要、總價事項而偽造以竟馭公
    司為名義製作人之行為，為行使偽造私文書之高度行為所吸
    收，不另論罪。另被告所犯行使偽造私文書、業務侵占罪，
    犯意各別、行為互異，為數行為，應予分論併罰。爰審酌被
    告身為該社區管委會主任委員，竟不為住戶福祉服務，而以
    此一行使偽造私文書、業務侵占行為為之，以獲取不法利益
    ，且於案發後未能立即勇於認誤，徒耗司法資源，誠有不該
    ，惟念及其犯後終能坦承犯行，且與該社區管委會達成調解
    ，此有本院97年度桃小調字第483號調解筆錄1份附卷足憑（
    見同上偵查卷第105頁至第106頁），復賠償所侵占之9 萬元
    ，雖其事後有不按期履行情事，然於本院審理時亦允諾償還
    未給付之餘款6 萬元，因認其已深切悔悟，知其所為非是，
    並兼衡其犯罪之手段、素行、生活狀況、智識程度等一切情
    狀，分別量處如主文所示之刑，並諭知易科罰金之折算標準
    ，復定其應執行之刑及再諭知易科罰金之折算標準。
四、復被告甲○○前未曾因故意犯罪受有期徒刑以上刑之宣告，
    此有臺灣高等法院被告前案紀錄表1 份在卷可按，其已真心
    承認犯行，且於本院審理時應允承諾償還欠款6 萬元，不再
    重蹈覆轍，足見其乃一時失慮，致罹刑章，惡性不深，堪認
    被告經此偵、審程序及刑之宣告後，日後行為舉止自當知所
    警惕，信無再犯之虞，本院因認前開宣告之刑，以暫不執行
    為適當，爰併宣告緩刑2 年，以啟自新。另按緩刑宣告，得
    斟酌情形，命犯罪行為人向被害人支付相當數額之財產或非
    財產上之損害賠償，刑法第74條第2項第3款定有明文，本案
    被告既願償還與公園藝術名門社區管理委員會欠款6 萬元，
    且該社區管委會代理人於本院審理時亦陳明同意給予被告緩
    刑附加條件之諭知，為確保被告能如期履行其承諾及調解筆
    錄條款，以維護權益，爰斟酌上情併命被告應於判決確定之
    日起3個月內，向該社區管委會支付6萬元；若被告有未依履
    行緩刑條件，公園藝術名門社區管理委員會自得持本案刑事
    判決，據以為民事強制執行名義，以維護其權益，併此敘明
    。
五、末被告甲○○在竟馭公司空白收據摘要欄填寫：「消防器材
    」、並在總價欄填寫「300,000」之偽造收據1紙，因已交給
    時任公園藝術名門社區管理委員會之財務委員乙○○據以行
    使，要非被告所持有，復其上「竟馭消防器材有限公司」圓
    戳章1 枚，為竟馭公司負責人丁○○事前所蓋印備用，亦非
    屬偽造之屬押，均無沒收之必要，附此敘明。
據上論斷，應依刑事訴訟法第299條第1 項前段，刑法第216條、
第210條、第336條第2項、第41條第1項前段、第51條第5 款、第
74條第1項第2款、第2項第3款，刑法施行法第1條之1第1項、第2
項前段，判決如主文。
本案經檢察官施昱廷到庭執行職務。
中    華    民    國    98    年    11    月    19    日
                  刑事第六庭  審判長法  官  錢建榮
                                    法  官  宣玉華
                                    法  官  黃翊哲
以上正本證明與原本無異。
如不服本判決，應於判決送達後10日內向本院提出上訴書狀（應
附繕本），並應敘述具體理由，其未敘述上訴理由者，應於上訴
期間屆滿後20日向本院內補提理由書，上訴於臺灣高等法院。
                                    書記官  高文靜
中    華    民    國    98    年    11    月    19    日
附錄本判決論罪科刑法條：
刑法第210條
偽造、變造私文書，足以生損害於公眾或他人者，處5 年以下有
期徒刑。
刑法第216條
行使第210條至第215條之文書者，依偽造、變造文書或登載不實
事項或使登載不實事項之規定處斷。
刑法第336條第2項
對於業務上所持有之物，犯刑法第335條第1項之罪者（意圖為自
己或第三人不法之所有，而侵占自己持有他人之物者），處6 月
以上5年以下有期徒刑，得併科3,000元以下罰金。（罰金部分依
刑法施行法第1條之1第1項、第2項前段規定，貨幣單位變更為新
臺幣且金額提高為30倍）


司法院資訊處製作；財團法人民間司法改革基金會備份。
